臺灣桃園地方法院刑事簡易判決　　　　　100年度簡字第236號
公　訴　人　臺灣桃園地方法院檢察署檢察官
被　　　告　陳福財
指定辯護人　本院公設辯護人　陳瑞明
上列被告因違反公職人員選舉罷免法案件，經檢察官提起公訴（
98年度選偵字第28號、98年度選偵字第32號、98年度選偵字第33
號、98年度選偵字第34號、98年度選偵字第36號、98年度選偵字
第38號、98年度選偵字第47號、98年度選偵字第48號），被告自
白犯罪，本院認宜簡易判決處刑，爰不經通常審判程序，逕以簡
易判決處刑如下：
    主    文
陳福財共同對於有投票權之人，交付賄賂，而約其投票權為一定
之行使，處有期徒刑壹年柒月。緩刑年。褫奪公權貳年。
    事    實
一、卓德樹為臺灣省桃園縣議會第16屆議員，其決心投入臺灣省
    桃園縣議會第17屆議員選舉活動，並經依法登記、公告為該
    次選舉第一選區之候選人，李玉英為卓德樹之配偶，陳福財
    基於其與卓德樹、李玉英之情誼，有意在臺灣省桃園縣議會
    第17屆議員選舉中幫忙。如附表一所示收受賄賂之人共5 人
    ，皆設籍於桃園縣桃園市（詳如附表一所示），並均為臺灣
    省桃園縣議會第17屆議員選舉第一選區之有投票權人。
二、李玉英（另行審結）為求其配偶卓德樹在臺灣省桃園縣議會
    第17屆議員選舉能順利當選，基於行賄有投票權人之犯意，
    於民國98年10月初某日，在桃園縣桃園市○○路308 號陳福
    財住處前，交付新臺幣（下同）12,000元現金予陳福財，請
    託陳福財自行決定人選，交付予籍設桃園縣桃園市且有該選
    區議員選舉權之人，陳福財應允之，即與李玉英共同基於行
    賄有投票權人之犯意聯絡，於附表一所示時間、地點，交付
    附表一所示之金額予附表一所示之人（業經臺灣桃園地方法
    院檢察署檢察官為職權不起訴處分），附表一所示之人均明
    知該筆金錢係賄選之對價乃予以收受，並許以投票予卓德樹
    。
三、案經臺灣桃園地方法院檢察署檢察官指揮偵辦復起訴。
    理    由
一、上開犯罪事實，業據被告陳福財於偵查中、本院審理時均坦
    承不諱，被告陳福財交付賄款之經過，亦據證人吳金華、林
    徐綢、張美、邱蕭淑珠、蕭郡於檢察官訊問時結證綦詳（見
    98年度選偵字第28號卷二第99頁、第110 頁、第112 頁至第
    113 頁），復有扣案如附表一所示交付予吳金華、林徐綢、
    張美、邱蕭淑珠、蕭郡之賄款可證，被告自白應與事實相符
    ，堪予採信。本件事證明確，被告犯行堪以認定。
二、論罪科刑部分：
  (一)按投票行賄罪之處罰分別規定於刑法第144 條及公職人員選
    舉罷免法第99條第1 項，而公職人員選舉罷免法第99條第1
    項為刑法第144 條之特別法，依特別法優於普通法之規定，
    應優先適用公職人員選舉罷免法。核被告陳福財所為，係犯
    公職人員選舉罷免法第99條第1 項之對於有投票權人，交付
    賄賂，而約其投票權為一定之行使罪。
  (二)被告陳福財與李玉英間，有犯意聯絡及行為分擔，均為共同
    正犯。
  (三)被告陳福財犯公職人員選舉罷免法第99條第1 項之罪，在偵
    查中自白者，爰依公職人員選舉罷免法第99條第5 項前段減
    輕其刑。
  (四)爰審酌公職人員選舉乃民主政治極重要之表徵，其攸關一國
    政治良窳甚鉅，而賄選係嚴重破壞民主機制之正常運作及選
    舉公平性之主要根源，被告陳福財理當知悉賄選足以戕害民
    主社會之根本價值，造成選風敗壞，詎被告陳福財為使卓德
    樹當選，不惜以行賄方式買票，顯輕視國家法律規定，視禁
    止賄選之國家政令於無物，對國家民主法治之發展戕害甚深
    ，惟其偵查中、本院審理時均坦承犯行，兼衡其行賄次數、
    素行、知識程度等一切情狀，量處如主文所示之刑。
  (五)末查被告前未曾受有期徒刑以上刑之宣告，有臺灣高等法院
    被告前案紀錄表在卷可按，念其因一時失慮，致罹本罪，且
    於偵查中、本院審理時已坦承犯行，其經此科刑之宣告，自
    當知所警惕，而無再犯之虞，本院認尚無逕對被告施以短期
    自由刑之必要，自可先賦予被告非在監之適當社會處遇，以
    期其能有效回歸社會，故對被告宣告之刑，以暫不執行為適
    當，爰另諭知緩刑3 年，以啟自新。
  (六)被告所犯係公職人員選舉罷免法第5 章之罪，且受有期徒刑
    以上刑之宣告，但因公職人員選舉罷免法第113 條第3 項僅
    規定：犯本章之罪或刑法分則第6 章之妨害投票罪，宣告有
    期徒刑以上之刑者，並宣告褫奪公權，對於褫奪公權之期間
    ，並無明文，爰併依刑法第37條第2 項規定，對被告並諭知
    褫奪公權2 年。
  (七)沒收：
    1.按公職人員選舉罷免法第99條第3 項（即修正前同法第90
      條之1 第3 項）固規定預備或用以行求期約或交付之賄賂
      ，不問屬於犯人與否，沒收之。但如其賄賂已交付與有投
      票權之人收受，因收受者係犯刑法第143 條第1 項之投票
      受賄罪，其收受之賄賂應依同法條第2 項之規定沒收之，
      如全部或一部不能沒收時，追徵其價額。故犯投票行賄罪
      者，其已交付之賄賂，自應依刑法第143 條第2 項之規定
      ，於其對向共犯所犯投票受賄罪之從刑宣告追徵、沒收，
      不得再依上開規定沒收。其對向共犯所犯刑法第143 條第
      1 項之投票受賄罪，倘經檢察官依刑事訴訟法第253 條規
      定，為職權不起訴處分；或依同法第253 條之1 規定，為
      緩起訴處分，上揭已交付與對向共犯之賄賂，亦應由檢察
      官依同法第259 條之1 規定，聲請法院對該對向共犯宣告
      沒收，仍不得依公職人員選舉罷免法第99條第3 項規定，
      對犯投票行賄罪或預備犯投票行賄罪之被告宣告沒收（最
      高法院95年度台上字第2407號、96年度台上字第615 號判
      決意旨參照）。是如附表一所示交付與吳金華、張美、林
      徐綢、邱蕭淑珠、蕭郡之賄款，雖經吳金華、張美、林徐
      綢、邱蕭淑珠、蕭郡於偵查中繳交扣案，均屬被告已交付
      之賄賂，吳金華、張美、林徐綢、邱蕭淑珠、蕭郡業經臺
      灣桃園地方法院檢察署檢察官為職權不起訴處分，此有該
      不起訴處分書1 份附卷可參，然前揭被告已交付之賄賂，
      揆諸上述，檢察官仍得依刑事訴訟法第259 條之1 之規定
      單獨聲請法院宣告沒收，是就所扣得之上開賄款部分，本
      院不得依公職人員選舉罷免法第99條第3 項規定，宣告沒
      收。至李玉英交付予被告陳福財發放賄款後剩餘之4,200
      元（12,000元扣除給付予附表一所示之人部分，剩餘4,20
      0 元），因被告陳福財均尚未預備發放予有投票權之人，
      尚非預備或用以行求期約或交付之賄賂，爰均不宣告沒收
      。
    2.至扣案如附表二所示之物，與本案無關，均不得為沒收之
      諭知。
三、本件被告於本院調查時自白犯罪，經檢察官向本院具體求處
    如主文所示之刑，被告亦表明願受科刑之範圍，本院酌依其
    請求而為科刑之判決，依刑事訴訟法第455 條之1 第2 項規
    定，本件即不得上訴，附此敘明。
四、據上論斷，應依刑事訴訟法第449 條第2 項、第3 項、第45
    5 條之1 第2 項，公職人員選舉罷免法第99條第1 項、第5
    項前段、第113 條第3 項，刑法第11條、第28條、第37條第
    2 項、第74條第1 項第1 款，逕以簡易判決處刑如主文。
五、被告及檢察官均不得上訴。
中    華    民    國   100    年    8     月    31    日
                        刑事第七庭  法  官  廣于霙
以上正本證明與原本無異。
如不服本判決，應於判決送達後10日內向本院提出上訴狀（應附
繕本）。
                                    書記官  劉寶霞
中    華    民    國   100    年    9     月    6     日
附錄本案論罪科刑之法條：
公職人員選舉罷免法第99條
對於有投票權之人，行求期約或交付賄賂或其他不正利益，而約
其不行使投票權或為一定之行使者，處3 年以上10年以下有期徒
刑，得併科新臺幣1 百萬元以上1 千萬元以下罰金。
預備犯前項之罪者，處 1 年以下有期徒刑。
預備或用以行求期約或交付之賄賂，不問屬於犯人與否，沒收之
。
犯第1 項或第2 項之罪，於犯罪後六個月內自首者，減輕或免除
其刑；因而查獲候選人為正犯或共犯者，免除其刑。
犯第1 項或第2 項之罪，在偵查中自白者，減輕其刑；因而查獲
候選人為正犯或共犯者，減輕或免除其刑。
附表一：（時間：民國，金額：新臺幣）
  ┌─┬────┬────┬────┬────┬────┬───┬──────────────────┐
  │編│收受賄款│戶籍地  │收受賄賂│收受賄賂│行賄之人│金額  │    方式                            │
  │號│之人    │        │之時間  │之地點  │        │      │                                    │
  │  │        │        │        │        │        │      │                                    │
  ├─┼────┼────┼────┼────┼────┼───┼──────────────────┤
  │1 │吳金華  │籍設桃園│98年9 月│桃園縣桃│李玉英、│3,000 │李玉英、陳福財共同基於行賄有投票權人│
  │  │        │縣桃園市│間某日  │園市漢中│陳福財  │元    │之犯意聯絡，由陳福財於前揭時間、地點│
  │  │        │玉山街  │        │路119巷 │        │      │，交付前揭金額與吳金華，並請有投票權│
  │  │        │235 巷21│        │20號工廠│        │      │之吳金華投票支持卓德樹，吳金華明知該│
  │  │        │號，有臺│        │內      │        │      │筆金錢係賄選之對予以收受，許以投票予│
  │  │        │灣省桃園│        │        │        │      │卓德樹。
  │  │        │縣議會第│        │        │        │      │                                    │
  │  │        │17 屆 議│        │        │        │      │                                    │
  │  │        │員選舉之│        │        │        │      │                                    │
  │  │        │投票權  │        │        │        │      │                                    │
  ├─┼────┼────┼────┼────┼────┼───┼──────────────────┤
  │2 │張美    │籍設桃園│98年10月│桃園縣桃│李玉英、│1,200 │李玉英、陳福財共同基於行賄有投票權人│
  │  │        │縣桃園市│初某日  │園市南豐│陳福財  │元    │之犯意聯絡，由陳福財於前揭時間、地點│
  │  │        │南豐街  │        │街160 巷│        │      │，交付前揭金額與張美，並請有投票權之│
  │  │        │160 巷1 │        │1 號住處│        │      │張美投票支持卓德樹，張美明知該筆金錢│
  │  │        │號，有臺│        │門口    │        │      │係賄選之對價乃予以收受，許以投票予卓│
  │  │        │灣省桃園│        │        │        │      │德樹。                              │
  │  │        │縣議會第│        │        │        │      │                                    │
  │  │        │17 屆 議│        │        │        │      │                                    │
  │  │        │員選舉之│        │        │        │      │                                    │
  │  │        │投票權  │        │        │        │      │                                    │
  ├─┼────┼────┼────┼────┼────┼───┼──────────────────┤
  │3 │林徐綢  │籍設桃園│98年10月│桃園縣桃│李玉英、│1,200 │李玉英、陳福財共同基於行賄有投票權人│
  │  │        │縣桃園市│間某日  │園市南豐│陳福財  │元    │之犯意聯絡，由陳福財於前揭時間、地點│
  │  │        │南豐一街│        │街160 號│        │      │，交付前揭金額與林徐綢，並請有投票權│
  │  │        │16號，有│        │4 樓住處│        │      │之林徐綢投票支持卓德樹，林徐綢明知該│
  │  │        │臺灣省桃│        │1樓 門口│        │      │筆金錢係賄選之對價乃予以收受，許以投│
  │  │        │園縣議會│        │        │        │      │票予卓德樹。                        │
  │  │        │第17屆議│        │        │        │      │                                    │
  │  │        │員選舉之│        │        │        │      │                                    │
  │  │        │投票權  │        │        │        │      │                                    │
  ├─┼────┼────┼────┼────┼────┼───┼──────────────────┤
  │4 │邱蕭淑珠│籍設桃園│98年10月│桃園縣桃│李玉英、│1,200 │李玉英、陳福財共同基於行賄有投票權人│
  │  │        │縣桃園市│初某日晚│園市南豐│陳福財  │元    │之犯意聯絡，由陳福財於前揭時間、地點│
  │  │        │南豐街  │間某時許│街160 巷│        │      │，交付前揭金額與邱蕭淑珠，並請有投票│
  │  │        │160 巷5 │        │5號住處 │        │      │權之邱蕭淑珠投票支持卓德樹，邱蕭淑珠│
  │  │        │號，有臺│        │        │        │      │明知該筆金錢係賄選之對價乃予以收受，│
  │  │        │灣省桃園│        │        │        │      │許以投票予卓德樹。                  │
  │  │        │縣議會第│        │        │        │      │                                    │
  │  │        │17 屆 議│        │        │        │      │                                    │
  │  │        │員選舉之│        │        │        │      │                                    │
  │  │        │投票權  │        │        │        │      │                                    │
  ├─┼────┼────┼────┼────┼────┼───┼──────────────────┤
  │5 │蕭郡    │籍設桃園│98年10月│桃園縣桃│李玉英、│1,200 │李玉英、陳福財共同基於行賄有投票權人│
  │  │        │縣桃園市│間某日  │園市南豐│陳福財  │元    │之犯意聯絡，由陳福財於前揭時間、地點│
  │  │        │南豐街  │        │街160 巷│        │      │，交付前揭金額與蕭郡，並請有投票權之│
  │  │        │160 巷10│        │10號住處│        │      │蕭郡投票支持卓德樹，蕭郡明知該筆金錢│
  │  │        │號，有臺│        │1樓門口 │        │      │係賄選之對價乃予以收受，許以投票予卓│
  │  │        │灣省桃園│        │        │        │      │德樹。                              │
  │  │        │縣議會第│        │        │        │      │                                    │
  │  │        │17 屆 議│        │        │        │      │                                    │
  │  │        │員選舉之│        │        │        │      │                                    │
  │  │        │投票權  │        │        │        │      │                                    │
  └─┴────┴────┴────┴────┴────┴───┴──────────────────┘
附表二
┌──┬────────────────┐
│編號│  物   品   名    稱            │
├──┼────────────────┤
│ 1  │書寫卓碧雄聯絡電話紙條1張       │
│    │                                │
├──┼────────────────┤
│ 2  │卓德樹競選文宣年曆13張          │
├──┼────────────────┤
│ 3  │卓德樹競選旗幟7 支              │
├──┼────────────────┤
│ 4  │桃園縣卓姓宗親會第六屆第三次會員│
│    │大會手冊1 本                    │
├──┼────────────────┤
│ 5  │卓德樹競選文宣名片78張          │
├──┼────────────────┤
│ 6  │卓德樹競選文宣口罩2付           │
└──┴────────────────┘